【裁判字號】    98,訴,1905
【裁判日期】    981224
【裁判案由】    營利事業所得稅
【裁判全文】
臺北高等行政法院判決
                                      98年度訴字第1905號
                                    98年12月10日辯論終結
原      告  百福山興業股份有限公司
代  表  人  甲○○
被      告  財政部臺北市國稅局
代  表  人  乙○○（局長）住同上
訴訟代理人  丙○○
上列當事人間營利事業所得稅事件，原告不服財政部中華民國98
年7月28日台財訴字第09800278580號（案號：第00000000號）訴
願決定，提起行政訴訟，本院判決如下：
    主  文
原告之訴駁回。
訴訟費用由原告負擔。
    事  實
一、事實概要：
    緣原告民國（下同）92年度營利事業所得稅結算申報，原列
    報營業收入淨額新臺幣（下同）600,000元、全年所得額5,2
    62,476元及土地交易所得6,480,000 元，被告機關初查依其
    申報數核定，嗣法務部調查局查獲原告漏報營業收入12,810
    ,000元，通報原處分機關審理違章成立，重行核定營業收入
    淨額57,910,000元、全年所得額17,952,206元、土地交易所
    得0元及應補稅額4,478,051元，並按所漏稅額992,794 元處
    1 倍之罰鍰992,794 元，原告不服，申請復查，未獲變更，
    提起訴願遭決定駁回，遂提起本件行政訴訟。
二、兩造聲明：
    (一)原告聲明求為判決：1.訴願決定、原處分（含復查決定）
                          均撤銷。
                        2.訴訟費用由被告負擔。
    (二)被告聲明求為判決：1.駁回原告之訴。
                        2.訴訟費用由原告負擔。
三、兩造之爭點：被告機關以原告出售系爭墓位永久使用權，核
    定應補稅額4,478,051元、罰鍰992,794 元，是否適法？
    (一)原告主張之理由：
      1.按「個人及營利事業出售土地，免納所得稅。」為所得
        稅法第4條第1項第16款所明定。
      2.原告92年度銷售墓地44,500,000元，並非出售墓地永久
        使用權，依首揭法條，應免納所得稅。原處分認定係銷
        售墓地永久使用權，顯係誤解，與事實不符。
      3.原告早年與國榮墓園之地主葛王玉英洽購墓地等有關事
        宜，於是開始經營墓園墓地之買賣，未料葛王玉英不幸
        於91年6 月20日死亡，原告遂與其繼承人葛念蕙簽定墓
        地買賣契約，但是因為其父親葛鑽及母親葛王玉英遺產
        稅之糾結未果，以致於延誤土地交易，然墓園土地買賣
        標的，均為土地，依法應免納所得稅。
      4.本案土地交易遲遲未完成過戶，是由於葛念蕙與原告簽
        訂土地買賣契約後，有第三者介入，致生買賣糾紛，目
        前原告已對葛念蕙等人提出刑事告訴，謹檢附刑事告訴
        （發）狀影本乙份，敬請鑑核。原告於92年間確實係出
        售土地，而非使用櫂，只因所購土地未順利移轉取得，
        故無法順利將土地過戶給買方，此乃實情。
      5.綜上所述，訴願決定及原處分均有誤會，其就土地交易
        課徵所得稅於法不合，為此，請訴之聲明之判決。
    (二)被告主張之理由：
      1.按「營利事業所得之計算，以其本年度收入總額減除各
        項成本費用、損失及稅捐後之純益額為所得額。」、「
        納稅義務人已依本法規定辦理結算、決算或清算申報，
        而對依本法規定應申報課稅之所得額有漏報或短報情事
        者，處以所漏稅額2 倍以下之罰鍰。」為行為時所得稅
        法第24條第1項及現行所得稅法第110條第1 項所明定。
        「查營利事業帳簿文據關係所得稅額之一部未能提示，
        經依所得稅法施行細則第81條之規定辦理者，始有查核
        準則第6 條但書規定之適用，至營利事業漏報營業收入
        ，核其性質與帳簿文據關係所得額之一部未能提示者不
        同，有關其短漏報所得額之核定，自應適用查核準則第
        112條規定辦理，並無同準則第6條但書規定之適用。」
        、「納稅義務人因同一漏稅事實，涉嫌分別逃漏營業稅
        及營利事業所得稅，……納稅義務人如對核定之營業稅
        及營利事業所得稅不服，應分別依照稅捐稽徵法第35條
        規定申請復查。但稽徵機關對有關營利事業所得稅部分
        復查之申請，可暫緩依稅捐稽徵法第35條第2 項（現行
        法第4 項）規定作成決定，並通知納稅義務人俟營業稅
        部分經復查、訴願或行政訴訟終結決定或判決應補徵或
        退還稅款後，再依營業稅部分確定之事實，作為營利事
        業所得稅復查決定之參考。」分別為財政部70年9 月19
        日台財稅第38012號函及80年8月8日台財稅第800695600
        號函所明釋。
      2.原告92年度列報營業收入淨額600,000元（銷售額45,10
        0,000元－出售資產44,500,000元）、營業成本0元及全
        年所得額5,262,476 元，被告如申報核定，嗣經法務部
        調查局查獲買賣契約書，92年度銷售額合計57,910,000
        元，通報被告核定漏報12,810,000元（57,910,000元－
        45,100,000元），核定營業收入淨額57,910,000元，因
        原告未提示成本資料，按該業（行業標準代號：9630-1
        4）同業利潤標準毛利率76﹪核算營業毛利44,011,600
        元，減除營業費用及損失總額1,817,524 元，誤依行為
        時營利事業所得稅查核準則第6條第1項但書規定，以本
        件核算營業淨利42,194,076元，較按同業利潤標準淨利
        率31%核算之營業淨利17,952,100元（57,910,000元×3
        1 ﹪）為高，核定營業淨利17,952,100元，加計漏報利
        息收入106元，核定全年所得額17,952,206 元、土地交
        易所得0元，並以原告漏報營業收入12,810,000 元，致
        漏報所得額3,971,206元（12,810,000 元×31﹪＋漏報
        利息收入106元），按所漏稅額992,794元（3,971,206
        元×25﹪－扣繳稅額8元）處1倍罰鍰992,794 元。原告
        主張出售土地收入依法免課所得稅云云。案經被告復查
        決定以，系爭出售標的係傳統殯葬墓位永久使用權，並
        非土地，土地所有權並未過戶移轉，有原告代表人甲○
        ○談話筆錄及買賣契約書可稽，原核定土地交易所得0
        元並無不合，應予維持。原告不服，提起訴願遞遭駁回
        。
      3.本件同一漏稅事實營業稅行政救濟部分，原告91至93年
        度漏報銷售額，補徵營業稅額部分業經和解確定維持原
        核定，有大院97年度訴字第1043號和解筆錄及財政部訴
        願決定書可稽。（見原卷第236至242頁）。
      4.本件依首揭財政部70年9 月19日函釋規定，重行計算全
        年所得額應為23,716,706元（已申報營業收入部分45,1
        00,000元×31﹪＋未申報營業收入部分12,810,000 元×
        76﹪＋106元），大於原核定全年所得額17,952,206 元
        ，惟依行政救濟不利益變更禁止原則，應予維持原核定
        全年所得額17,952,206元。
      5.系爭出售標的係傳統殯葬墓位永久使用權，並非土地，
        有原告之代表人甲○○談話筆錄可稽（見原卷第48頁）
        ，且原告所購買之土地迄未過戶，為原告所不爭，故買
        賣標的顯非土地，原告相同案情90年度營利事業所得稅
        案，亦經大院98年度訴字第1084號判決駁回在案，原告
        復執前詞，核不足採。綜上，原核定應補稅額4,478,05
        1元及按所漏稅額處1倍罰鍰992,794 元，並無違誤，請
        予維持。
      6.據上論述，本件原處分、訴願決定均無違誤，為此請求
        判決如被告答辯之聲明。
    理  由
一、原告經合法通知，未於言詞辯論期日到場，核無行政訴訟法
    第218條準用民事訴訟法第386條各款所列情形，爰依被告之
    聲請，由其一造辯論而為判決。
二、按「營利事業所得之計算，以其本年度收入總額減除各項成
    本費用、損失及稅捐後之純益額為所得額。」、「納稅義務
    人已依本法規定辦理結算申報，但對依本法規定應申報課稅
    之所得額有漏報或短報情事者，處以所漏稅額2 倍以下之罰
    鍰。」為行為時所得稅法第24條第1項、第110條第1 項所明
    定。次按「……二、查營利事業帳簿文據關係所得稅額之一
    部未能提示，經依所得稅法施行細則第81條之規定辦理者，
    始有查核準則第6 條但書規定之適用，至營利事業漏報營業
    收入，核其性質與帳簿文據關係所得額之一部未能提示者不
    同，有關其短漏報所得額之核定，自應適用查核準則第112
    條規定辦理，並無同準則第6 條規定之適用。」及「……納
    稅義務人因同一漏稅事實，涉嫌分別逃漏營業稅及營利事業
    所得稅，……納稅義務人如對核定之營業稅及營利事業所得
    稅不服，應分別依照稅捐稽徵法第35條規定申請復查。但稽
    徵機關對有關營利事業所得稅部分復查之申請，可暫緩依稅
    捐稽徵法第35條第2項（現行法第4項）規定作成決定，並通
    知納稅義務人俟營業稅部分經復查、訴願或行政訴訟終結決
    定或判決應補徵或退還稅款後，再依營業稅部分確定之事實
    ，作為營利事業所得稅復查決定之參考。」分別經財政部70
    年9月19日台財稅第38012號及80年8月8日台財稅第80069560
    0 號函釋在案。
三、本件原告係經營銷售傳統殯葬墓位等土地永久使用權為業，
    92年度營利事業所得稅結算申報，原列報營業收入淨額600,
    000 元（銷售額45,100,000元－出售資產44,500,000元＝60
    0,000 元）、營業成本0 元及全年所得額5,262,476 元，被
    告機關初查依其申報數核定，嗣法務部調查局查獲原告92年
    度銷售額應為57,910,000元，通報被告機關審理違章成立，
    認定其漏報營業收入12,810,000元（57,910,000元－45,100
    ,000元＝12,810,000元），重行核定營業收入淨額57,910,0
    00元，因原告未提示成本資料供核，乃按其行業（標準代號
    ：9630-14 ）同業利潤標準毛利率76﹪核算營業毛利44,011
    ,600元，減除營業費用及損失總額1,817,524 元，核算營業
    淨利42,194,076元，復因較行為時營利事業所得稅查核準則
    第6 條第1 項但書規定按同業利潤標準淨利率31% 核算之營
    業淨利17,952,100元（57,910,000元×31﹪＝17,952,100元
    ）為高，乃依同業利潤標準淨利率核定營業淨利17,952,100
    元，加計漏報利息收入106 元，核定全年所得額17,952,206
    元及土地交易所得0 元。原告不服，主張其所出售土地收入
    依法免課所得稅云云，申經被告機關復查決定以，（一）本
    件同一漏稅事實營業稅行政救濟部分，原告91至93年度漏報
    銷售額，補徵營業稅額部分業經和解確定維持原核定，有臺
    北高等行政法院和解筆錄可稽。（二）營利事業所得稅部分
    ，依首揭本部70年9 月19日函釋意旨，重行計算全年所得額
    應為23,716,706元（已申報營業收入部分45,100,000元×31
    ﹪＋未申報營業收入部分12,810,000元×76﹪＋106 元＝23
    ,716,706元），大於原核定全年所得額17,952,206元，惟基
    於行政救濟不得為更不利於行政救濟人之決定之法理原則，
    乃維持原核定全年所得額17,952,206元。（三）系爭出售標
    的係傳統殯葬墓位永久使用權，並非土地，土地所有權並未
    過戶移轉，原核定土地交易所得0 元並無不合等由，駁回其
    復查之申請。原告不服，提起訴願遭決定駁回各情，有買賣
    契約書、土地登記謄本、資產負債表、營利事業所得稅結算
    網路申報總表、營業稅稅籍資料查詢作業、調查筆錄、營利
    事業所得稅結算申報核定通知書、營利事業所得稅結算申報
    更正核定通知書、未分配盈餘申報核定通知書、罰鍰處分書
    、核定稅額繳款書、違章案件罰鍰繳款書、復查及訴願決定
    書等附原處分卷及訴願卷內可稽。
四、原告循序起訴意旨略以：原告早年與國榮墓園之地主葛王玉
    英洽購墓地等有關事宜，於是開始經營墓園墓地之買賣，未
    料葛王玉英不幸於91年6 月20日死亡，原告遂與其繼承人葛
    念蕙簽定墓地買賣契約，但是因為其父親葛鑽及母親葛王玉
    英遺產稅之糾結未果，以致於延誤土地交易，然墓園土地買
    賣標的，均為土地，並非出售墓地永久使用權，應免納所得
    稅，原處分認定係銷售墓地永久使用權，顯係誤解，與事實
    不符；又本案土地交易遲遲未完成過戶，是由於葛念蕙與原
    告簽訂土地買賣契約後，有第三者介入，致生買賣糾紛，目
    前原告已對葛念蕙等人提出刑事告訴，原告於92年間確實係
    出售土地，而非使用櫂，只因所購土地未順利移轉取得，故
    無法順利將土地過戶給買方，此乃實情，訴願決定及原處分
    均有誤會，其就土地交易課徵所得稅於法不合，為此，請判
    決如訴之聲明云云。
五、本件兩造之爭點為原告於系爭期間銷售之標的究係墓地，依
    所得稅法第4 條第1 項第16款規定，免徵所得稅？抑係墓地
    永久使用權，而應補徵營利事業所得稅？被告機關以原告出
    售系爭墓位永久使用權，核定應補稅額4,478,051 元、罰鍰
    992,794元，是否適法？經查：
（一）原告92年度營利事業所得稅結算申報，原列報銷售額45,1
      00,000元，並自行調整出售土地損益免稅所得44,500,000
      元、營業收入淨額600,000 元（銷售額45,100,000元－出
      售資產44,500,000元＝600,000 元）、營業成本0 元及全
      年所得額5,262,476 元，被告機關乃依法務部調查局通報
      ，以原告出售系爭墓地，其土地所有權並未實際過戶，僅
      為銷售墓地永久使用權，乃為權利所得性質，不符出售土
      地損益免稅所得之適用，按通報資料核定原告92年度營業
      收入實際應為57,910,000元各情，有原告92年度營利事業
      所得稅結算申報書、核定通知書及買賣契約書等附原處分
      卷內可稽；又同一漏稅事實營業稅行政救濟部分，原告91
      至93年度漏報銷售額，補徵營業稅額部分業經和解確定維
      持原核定（和解內容罰鍰倍數降低），亦有本院97年度訴
      字第01043 號和解筆錄附原處分卷內可稽。
（二）原告雖主張係銷售墓園土地，並非出售墓地永久使用權，
      依法應免納所得稅云云；但查系爭出售標的係傳統殯葬墓
      位永久使用權，並非土地，有原告之代表人甲○○談話筆
      錄可稽（見原處分卷第48頁），且原告所購買之土地迄未
      過戶，亦為原告所不爭，故買賣標的顯非土地。按不動產
      買賣應以移轉登記為要件，原告僅與承買人簽訂買賣契約
      書，並未辦理土地所有權過戶登記，被告機關認定系爭出
      售標的係傳統殯葬墓位永久使用權，並非土地，並無所得
      稅法第4 條第1 項第16款規定免徵所得稅之適用，容無不
      合。又被告機關初查階段重行核定營業收入淨額57,910,0
      00元，並以原告未提示成本資料供核，遂按同業利潤標準
      毛利率76﹪核算營業毛利44,011,600元，減除營業費用及
      損失總額1,817,524 元，核算營業淨利42,194,076元，因
      較按同業利潤標準淨利率31% 核算之營業淨利17,952,100
      元為高，乃核定營業淨利為17,952,100元，加計漏報利息
      收入106 元，核定全年所得額17,952,206元。復查階段，
      被告機關依首揭財政部70年9 月19日函釋意旨，以原告系
      爭短漏報所得額行為，應按查核準則第112 條規定辦理，
      並無同準則第6 條但書規定之適用，重行核算全年所得額
      應為23,716,706元，較原核定全年所得額17,952,206元為
      高，基於行政救濟不利益變更禁止原則，遂維持原核定全
      年所得額17,952,206元，核無違誤。
（三）末查納稅義務人已依本法規定辦理結算、決算或清算申報
      ，而對依本法規定應申報課稅之所得額有漏報或短報情事
      者，處以所漏稅額2倍以下之罰鍰，為上揭所得稅法第110
      條第1 項所明定。本件原告92年度營利事業所得稅結算申
      報，原列報營業收入淨額600,000 元、全年所得額5,262,
      476 元，被告機關以原告92年度營業收入實際應為57,910
      ,000元，致漏報所得額3,971,206 元，有原告92年度營利
      事業所得稅結算申報書、核定通知書、原告之代表人甲○
      ○君談話筆錄、系爭墓地買賣契約書及土地謄本等資料附
      原處分卷可稽，已如前述，違章事證足堪認定，乃按所漏
      稅額992,794 元處1 倍之罰鍰992,794 元，揆諸上揭規定
      ，並無不合。至原告主張訂立土地買賣契約後，有第三者
      介入，致生買賣糾紛，目前原告已對葛念蕙等人提出刑事
      告訴云云；核與原告出售系爭墓位永久使用權之認定及依
      上揭規定應補稅額並罰鍰之處分無涉，併予敘明。
六、綜上論述，原告起訴論旨，並非足採。被告機關認定原告於
    系爭期間銷售之標的係墓地永久使用權，並非土地，並無所
    得稅法第4 條第1 項第16款規定免徵所得稅之適用；乃依上
    揭規定，核定應補稅額4,478,051 元，並按所漏稅額992,79
    4 元處1 倍之罰鍰992,794 元，認事用法，並無違誤，復查
    及訴願決定，遞予維持，亦無不合，原告徒執前詞，訴請撤
    銷，為無理由，應予駁回。
七、本件事證已臻明確，兩造其餘主張及證據，核與本判決所得
    心證及結果不生影響，毋庸逐一論述，附此敘明。
八、據上論結，本件原告之訴為無理由，爰依行政訴訟法第98條
    第1 項前段、第218 條，民事訴訟法第385 條第1 項前段，
    判決如主文。
中    華    民    國    98    年    12    月    24    日
                       臺北高等行政法院第六庭
                               審判長法  官     闕銘富
                                     法  官     帥嘉寶
                                     法  官     許瑞助
上為正本係照原本作成。
如不服本判決，應於送達後20日內，向本院提出上訴狀並表明上
訴理由，如於本判決宣示後送達前提起上訴者，應於判決送達後
20日內補提上訴理由書（須按他造人數附繕本）。
中    華    民    國    98    年    12    月    24    日
                                     書記官     吳芳靜


司法院資訊處製作；財團法人民間司法改革基金會備份。
